【裁判字號】    96,上,210
【裁判日期】    970513
【裁判案由】    分配表異議之訴等
【裁判全文】
臺灣高等法院臺中分院民事判決           96年度上字第210號
上  訴  人  慶豐商業銀行股份有限公司
法定代理人  丁○○
訴訟代理人  乙○○
訴訟代理人  廖瑞鍠律師
被  上訴人  甲○○
被  上訴人  台灣凸輪股份有限公司
法定代理人  丙○○
上列當事人間分配表異議之訴等事件，上訴人對於中華民國96年
6月12日臺灣臺中地方法院96年度訴字第505號第一審判決提起上
訴，本院於97年4月29日言詞辯論終結，判決如下：
    主  文
原判決關於駁回上訴人下開第二項之訴部分、及裁判費用部分均
廢棄。
台灣台中地方法院95年度執字第622號返還借款強制執行事件，
對於分配表所載被上訴人甲○○第二順位抵押權債權原本新台幣
伍佰萬元部分，應更正為新台幣肆佰伍拾萬元。
上訴人其餘之上訴駁回。
第一、二審訴訟費用由被上訴人負擔十分之一，餘由上訴人負擔
。
    事實及理由
一、被上訴人台灣凸輪股份有限公司（以下簡稱台灣凸輪公司）
    經合法通知未於言詞辯論期日到場，核無民事訴訟法第386
    條各款所列情形，爰依上訴人聲請，就台灣凸輪公司部分由
    其一造辯論而為判決。
二、上訴人起訴主張：
  (一)被上訴人台灣凸輪公司，於93年2月間邀同其負責人陳錫寬
    、及訴外人趙士賢、陳憲達為連帶保證人，向上訴人借款新
    台幣（下同）l千萬元，惟上述借款之利息及本金僅繳至93
    年8月25日即未再繳納，尚積欠上訴人本金6,789,166元，及
    自93年9月26日起至清償日止，按年息6.442%計算之利息，
    暨自93年10月27日起至清償日止，其逾期在六個月以內，按
    上開利率百分之十，逾期超過六個月以上者，就超過部分按
    上開利率百分之二十加計之違約金。案經上訴人於93年10月
    18日聲請假扣押執行台灣凸輪公司之不動產，該不動產亦於
    95年4月13日經原執行法院95年度執清字第622號拍定在案，
    原執行法院並通知上訴人，就本件執行所得金額，已作成分
    配表，擇定於96年2月2日實行分配。
  (二)然經上訴人聲請閱覽上開執行卷證後，認為被上訴人甲○○
    對於台灣凸輪公司並無抵押債權存在，縱有債權存在亦非具
    有抵押權之優先受償效力，按甲○○為台灣凸輪公司之股東
    ，且由甲○○擔任法定代理人之台灣威廷科技有限公司，其
    設立登記地址與台灣凸輪公司設立登記地址均同為系爭執行
    標的不動產，即台中市西屯區○○區○○路29號l樓（見原審
    卷第14頁），故甲○○對台灣凸輪公司之財務及營運狀況理
    當知之甚詳，甲○○既明知台灣凸輪公司於與其成立金錢借
    貸契約之前即對外負有龐大債務，復知悉台灣凸輪公司財務
    週轉不靈，卻仍鉅額借貸予台灣凸輪公司，顯不合常理。縱
    甲○○主張其於台灣凸輪公司財務惡化之際仍交付借款之事
    實為真，惟依債務人之財產為全體債權人債權之總擔保，並
    基於債權平等原則，甲○○自不應於台灣凸輪公司之有價值
    財產設定具有優先受償效力之抵押權，而藉以優先受償，以
    達到債務人實質脫產之目的。
  (三)惟原法院執行處作成之分配表，竟將被上訴人甲○○列為第
    二順位抵押權人，該分配表所載債權人之分配順序及金額顯
    有違誤，上訴人於分配期日，已就被上訴人甲○○之分配債
    權金額聲明異議，被上訴人甲○○則當場表示不同意，經執
    行法院諭知分配表異議聲明人應於10日提起訴訟後，上訴人
    依法提起本件分配表異議之訴，並聲明求為判決：
    1.先位請求：(1)確認被上訴人甲○○與台灣凸輪公司於93年
      7月29日就系爭土地、建物共同擔保所設定最高限額抵押
      權2千萬元之抵押債權不存在。(2)原法院95年度執清字第
      622號強制執行事件所製作之分配表，其中【表一】次序
      第15、l8所列之債權及分配金額應更正為0，並依上訴人
      起訴狀附表之一計算方式重為分配。
    2.備位請求：(1)被上訴人台灣凸輪公司與甲○○向台中市中
      興地政事務所於93年7月29日就系爭土地、建物共同擔保
      所設定之2千萬元抵押權登記 (收文字號均為空白字第307
      190號)之抵押權設定行為應予撤銷。(2)原法院95年度執清
      字第622號強制執行事件所製作之分配表，其中【表一】
      次序第15、l8所列之債權及分配金額應更正為0，並依上
      訴人起訴狀附表之一計算方式重為分配等語。
三、被上訴人甲○○則辯以：系爭標的物之債權及抵押權，如被
    上訴人甲○○於原審提出之匯款通知單、及銀行匯款傳票所
    示之匯款三筆（見原審卷第79、80、82頁），金額合計550
    萬元，其中第一筆借款為93年3月24日100萬元，被上訴人台
    灣凸輪公司於該次借貸後償還50萬元，尚有50萬元未返還，
    又再度請求高達500萬元短期資金支援周轉，被上訴人甲○
    ○為台灣凸輪公司之股東，乃願協助，但因金額龐大，為有
    效風險之控管，向台灣凸輪公司表明於有擔保品之條件下願
    意借貸，遂於93年7月29日由台灣凸輪公司同意，並辦理完
    成該標的物抵押權之設定，再度匯款兩筆合計450萬元，分
    別為93年8月5日350萬元，及93年8月6日100萬元，再加上先
    前未返還之50萬元，總計500萬元之金額，臺灣凸輪公司至
    今尚未返還予被上訴人甲○○，足證被上訴人甲○○對系爭
    標的物之債權及抵押權係為真正。甲○○借予台灣凸輪公司
    之三筆款項，均係由甲○○帳戶轉匯入台灣凸輪公司，三筆
    借款共500萬元，迄今仍未受償等語。
四、被上訴人台灣凸輪公司於原審及本院言詞辯論期日均未到場
    ，亦未提出書狀作何聲明或陳述。
五、原審判決駁回上訴人先、備位之訴。
六、上訴人不服原判決，提起本件上訴，於本院聲明，求為判決
    ：
    (一)先位聲明：
    1.原判決廢棄。
    2.確認被上訴人甲○○與台灣凸輪公司向台中市中興地政事
      務所於93年7月29日就坐落台中市○○區○○段547之4地
      號土地及其地上同段1124建號建物共同擔保所設定最高限
      額抵押權2千萬元之抵押權不存在。
    3.原法院95年度執清字第622號強制執行事件所製作之強制
      執行金額計算書分配表，其中（表一）次序第15、18所列
      分配金額應更正為0元，由上訴人分配1,505,801元。
    (二)備位聲明：
    1.原判決廢棄。
    2.被上訴人台灣凸輪公司與甲○○向台中市中興地政事務所
      於民國93年7月29日就坐落台中市○○區○○段547之4地
      號土地及其地上同段1124建號建物共同擔保所設定之2千
      萬元抵押權登記之抵押權設定行為應予撤銷。
    3.原法院95年度執清字第622號強制執行事件所製作之分配
      表，其中（表一）次序第15、18所列之金額分配應更正為
      0元，由上訴人分配1,505,801元。
    並補充陳述稱：
    (一)先位之訴部分：
    1.被上訴人甲○○所提匯款單據無法為借款債權存在之證明
      。查甲○○雖分別提出於93年2月24日、93年8月5日、93
      年8月6日金額各100萬元、350萬元、100萬元，均由第一
      商業銀行苗栗分行受理，並載明收款人為台灣凸輪公司，
      匯款申請人為甲○○之匯款通知單三紙，據以主張其對台
      灣凸輪公司確有借款債權存在，惟依金融作業程序，由匯
      款單據外觀並無法判斷真正匯款交易資金之所有權人，蓋
      匯款單據上之申請人可任意填載第三人亦無須經過金融機
      構核對身分，但因匯款單據通常載有收款人帳號，故充其
      量只能證明資金匯入之對象（收款人）。該三筆金額均達
      100萬元以上，依我國現行之洗錢防制法規定，第一銀行
      苗栗分行自該保有該交易客戶之身份確認資料、及留存交
      易記錄憑證，而就此一般金融機構概以「防制洗錢大額交
      易登記表」設簿登載，故只要調取該銀行留存資料，即可
      進一步確認資金來源是否為甲○○所提供；反之若該三筆
      匯款交易均屬轉帳匯款交易，則金融機構會計傳票記載上
      ，亦應有轉帳資金來源之記載，只要調取該銀行該匯款交
      易完整之會計傳票，亦可進一步確認資金來源是否為甲○
      ○所提供。
    2.甲○○身為台灣凸輪公司股東，又承租台灣凸輪公司營業
      所在地另開設公司，其對台灣凸輪公司之營運及財務狀況
      當知之甚詳，惟竟於台灣凸輪公司93年3月24日第一筆借
      款100萬元僅清償其中50萬元之際，尚於93年8月5日、6日
      提供高達450萬元之資金借予台灣凸輪公司；且台灣凸輪
      公司苟有取得該鉅額借款，向上訴人之借款僅繳至93年8
      月份，而台灣凸輪公司所簽發之支票自93年9月份起，亦
      因存款不足陸續發生退票，上開各情形與一般經驗法則實
      屬相違。苟該鉅額借款匯入收款人帳號後隨即轉回甲○○
      或其關係人之帳戶，甲○○自難主張其與台灣凸輪公司間
      有借款債權存在之事實。
    (二)備位之訴部分：
      甲○○未於93年3月24日第一筆借款予台灣凸輪公司時即
      設定抵押權，而俟台灣凸輪公司名下財產有遭他債權人執
      行拍賣之際，始鉅額借款並辦理高額之抵押權設定，甲○
      ○既先有50萬元債權存在，始設定2千萬元抵押權之行為
      ，依最高法院51年台上字第3528號判例意旨顯屬無對價關
      係之無償行為，而該行為事實上已造成上訴人分配債權減
      少，為有害上訴人債權之行為，上訴人自得依民法第244
      條第1項規定撤銷之。蓋債務人之財產本係全體債權人之
      總擔保，如認甲○○對台灣凸輪公司有債權存在，亦應如
      同上訴人均係普通債權人，本應就債務人即台灣凸輪公司
      之財產，按債權額比例受償，然台灣凸輪公司卻於93年7
      月29日設定本金最高限額抵押登記予甲○○，使甲○○從
      一般債權人一躍為優先受償之債權人，使上訴人之債權更
      難以受償，被上訴人間就系爭土地設定最高限額抵押權登
      記之行為，自屬詐害行為。
    2.又縱認被上訴人間設定最高限額抵押權行為屬有償行為，
      惟甲○○於原法院94年訴字第623號確認債權不存在、及
      94年重訴字第2號清償債務事件中，分別擔任台灣凸輪公
      司、及該公司連帶保證人之訴訟代理人，為甲○○所自認
      ，依群智聯合會計師事務所對台灣凸輪公司91年、92年度
      之財務報表暨會計師查報報告之記載，該公司於91、及92
      年度均屬虧損狀態，無盈餘可供分配，甲○○既為該公司
      之股東，對該公司之財務狀況不應諉為不知，是台灣凸輪
      公司在設定抵押權登記予甲○○前，已對外負有龐大債務
      ，為甲○○所明知，其明知此會使其他債權人之權利受損
      仍為之，自屬詐害行為，上訴人亦得依民法第244條第2項
      規定撤銷之等語。
七、被上訴人甲○○於本院聲明，求為判決：上訴駁回。
    並補充陳述稱：
    (一)就上訴人先位之訴部分：
      上訴人不服匯款單據為借款債權存在之證明，所聲請清查
      往來資金，經鈞院向各相關銀行函查在案，依其函覆資料
      ，經查並無不法及虛偽，足證確有借款事實屬真正之債權
      。
    (二)就上訴人備位之訴部分：
      依鈞院函查資料可證，被上訴人甲○○與債務人間之借貸
      係為真正，上訴人主張撤銷自無理由。又被上訴人甲○○
      在臺灣凸輪公司，既非經營團隊成員亦非員工，僅係單純
      投資認股之小股東，而台灣凸輪公司雖然登記有案，不過
      甚至連股東會都沒有開。又上訴人指稱被上訴人甲○○開
      設台灣威廷科技有限公司於債務人之處所一事，按該公司
      開設時間為93年10月20日，係債務人臺灣凸輪公司跳票後
      始進駐，此係因債務人突然發生財務問題，被上訴人甲○
      ○為能知悉台灣凸輪公司之確實狀況，並期盼能儘速有效
      地保障債權所為之處置，並無上訴人所指之疑義。
    (三)另就上訴人聲請調查94年訴字第623號確認債權不存在事
      件，及94年重訴字第2號清償債務事件，以證被上訴人甲
      ○○擔任上開事件中連帶保證人部分之訴訟代理人，其與
      台灣凸輪公司關係密切，應為該公司之核心份子部分，其
      乃係被上訴人甲○○當時於債權可能不保下，所為之防衛
      行為，盼經由參與訴訟能獲得先機，而優先求償所有債權
      ，蓋台灣凸輪公司突然爆發跳票危機當時，有SARS疫情蔓
      延，造成房地產景氣低迷，縱被上訴人甲○○就本案標的
      物有第二順位抵押權之優先效力，仍擔心債權無法全部獲
      償，乃參與上開事件之訴訟程序，但此無關上訴人之權益
      。又上訴人指稱被上訴人甲○○曾代表台灣凸輪公司，與
      台新銀行協議清償債務事宜一事，並無事實根據，被上訴
      人甲○○亦否認之等語。
八、被上訴人台灣凸輪公司未於言詞辯論期日到場，亦未提出書
    狀作何聲明或陳述。
九、查上訴人主張其為被上訴人台灣凸輪公司之債權人，上訴人
    於93年10月18日聲請假扣押執行台灣凸輪公司所有坐落台中
    市○○區○○段第547-4地號土地暨其上建號ll24號、門牌
    台中市○○區○○路29號建物，該不動產於95年4月13日經原
    執行法院以95年度執清字第622號拍定在案，原執行法院就
    該拍定所得金額，作成分配表，並擇定於96年2月2日實行分
    配，惟該分配表中，被上訴人甲○○為拍定不動產之第二順
    位抵押權人，上訴人已就該分配表中被上訴人甲○○之分配
    次序及債權金額聲明異議在案，被上訴人甲○○則表示不同
    意等情，業據上訴人提出原法院95年度執清字第622號分配
    表為證，並經本院調閱該執行全卷查明屬實，復為被上訴人
    所不爭執，堪信上訴人此部分之主張為真實。惟上訴人主張
    被上訴人甲○○對於台灣凸輪公司並無抵押債權存在，縱有
    債權存在亦非具有抵押權之優先受償效力一節，則為被上訴
    人所否認，並以上詞置辯。經查：
  (一)關於先位之訴部分：
    上訴人主張被上訴人甲○○對於台灣凸輪公司並無系爭抵押
    之債權存在等語，惟為甲○○所否認。經查：台灣凸輪公司
    於93年7月27日與甲○○訂立抵押權設定契約書，台灣凸輪
    公司以其所有坐落台中市○○區○○段第547-4地號土地暨
    其上建號ll24、門牌台中市○○區○○路29號建物所有權全部
    ，設定第二順位本金最高限額新台幣2千萬元抵押權予甲○
    ○一節，有該不動產登記謄本、抵押權設定契約書、他項權
    利証明書、及93年8月25日借據等件附於原法院95年度執字
    第622號返還借款執行卷可稽。依上開登記資料記載，系爭
    抵押權利存續期間自93年7月27日起至113年7月26日止，擔
    保權利總金額為本金最高限額2千萬元，債務清償日期、利
    息、遲延利息、及違約金均係依照各個債務契約約定。按所
    謂最高限額抵押權係指債務人或第三人提供其所有之不動產
    ，就債權人對債務人一定範圍內之不特定債權，在一定金額
    限度內為擔保之特殊抵押權。最高限額抵押權所擔保者，以
    將來不特定之債權為常；其並就當事人間之基礎關係所生之
    現在債權，或其他已存在之特定債權為擔保者，雖無不可，
    惟須當事人就此項特約擔保有所約定始可。最高限額抵押權
    於設定時，僅預定一最高限額作為抵押權擔保範圍之標準，
    此項定額，並非實際擔保之債權數額，實際擔保之債權數額
    ，尚須俟決算實際發生之債權時始能確定，不過確定時之數
    額，仍不得超過此最高限額，始有擔保效力。查甲○○於系
    爭抵押權設定前之93年3月24日曾借款100萬元、及於設定後
    之93年8月5日借款350萬元、於93年8月6日借款100萬元予台
    灣凸輪公司，總計為550萬元等事實，業據甲○○於原審提
    出借據、第一商業銀行苗栗分行匯款通知單、及匯款傳票等
    件在卷可稽（見原審卷第13、79、80、82頁），並經本院向
    第一商業銀行苗栗分行函查甲○○是否確有於上開時間匯款
    上開數額予台灣凸輪公司一節，亦據該行以上開三筆匯款均
    係以轉帳方式交易，其轉出帳戶戶名均為甲○○等情，有該
    行96年10月13日一苗栗字第90136號函附卷可憑，並經台灣
    中小企業銀行西屯分行96年10月24日西屯字第489號函、暨
    兆豐國際商業銀行南台中分行96年11月1日南宗字第147號函
    附受款人台灣凸輪公司交易明細表在卷可資佐証（見本院卷
    第59至111頁）。甲○○以其於93年3月24日借款100萬元予
    台灣凸輪公司，惟其僅受償50萬元，尚餘50萬元未還，此50
    萬元亦在系爭抵押權擔保範圍內等語。查台灣凸輪公司尚積
    欠甲○○上開500萬元未為清償之事實，有台灣凸輪公司於
    93年8月25日簽立之借據，及中國國際商業銀行南台中分行
    為付款人、93年11月18日期、票號AS0000000號、面額200萬
    元；及93年12月18日期、票號AS0000000號、面額300萬元之
    屆期提示未獲付款之支票二紙等件在卷可証（見原審卷13、
    103、104頁），依上開不動產登記謄本、抵押權設定契約書
    、及他項權利証明書之記載，系爭抵押權擔保之債務暨利息
    、違約金等項，係依照各個債務契約約定，而依系爭抵押權
    所附之上開借據記載：「台灣凸輪公司向甲○○股東借貸
    500萬元（質押支票號碼AS0000000、AS0000000等兩張），
    權利及義務關係，經雙方確認，(1)甲方（即台灣凸輪公司）
    已收到乙方（即甲○○）上開款項無誤。(2)乙方借貸與甲方
    為短期週轉資金應急使用，若乙方通知甲方還款時，甲方須
    於兩天內一次還清所有款項，若無法還款時，甲方同意無條
    件以公司生產機具設備及庫存原料或成品作為抵債之用，並
    對乙方所為搬運等值生產機具設備、庫存原科、成品等作為
    ，不得異議並願意放棄抗辯先訴權」等語，按系爭抵押權擔
    保之債務既係依各個契約約定，而上開借據中約定借貸之金
    額為500萬元，自屬系爭抵押權所擔保之債權。又揆諸上揭
    最高限額抵押權之法律性質，最高限額抵押權於設定時，僅
    係預定債權之最高額度，債權人於權利存續期間內得陸續成
    立不特定債權，非必於設定時即須貸予全部債權數額，甲○
    ○雖僅借款500萬元予於台灣凸輪公司，惟於存續期間內仍
    得續為借貸，足見；被上訴人間確有系爭抵押之債權存在，
    上訴人否認之，並先位請求確認被上訴人甲○○與台灣凸輪
    公司於93年7月29日就上開土地、建物共同擔保所設定最高
    限額抵押權2千萬元之抵押債權不存在；及原法院95年度執
    字第622號強制執行事件所製作之強制執行金額計算書分配
    表，應將甲○○之分配金額更正為0元，即為無理由，應予
    駁回。
  (二)關於備位之訴部分：
    查甲○○與台灣凸輪公司間就上開不動產所設定之系爭抵押
    權業經設定登記在案，並確有上開500萬元借款債權存在，
    且抵押權存續期間尚未屆至，被上訴人間仍得存續期間內於
    該最高限額範圍內成立債權，上訴人並無証據足証明被上訴
    人間有虛偽設立系爭抵押權登記之情事，則其備位聲請，訴
    請台灣凸輪公司與甲○○向台中市中興地政事務所於93年7
    月29日就系爭土地、建物共同擔保所設定之2千萬元抵押權
    登記（收文字號均為空白字第307190號）之抵押權設定行為
    應予撤銷，即洵屬無據。至上開不動產因受原法院95年度執
    字第622號強制執行拍賣，固構成最高限額抵押權所擔保債
    權確定之原因，即系爭最高限額抵押權所擔保之債權因抵押
    物執行拍賣而告確定。惟按依法對於執行標的物有擔保物權
    或優先受償權之債權人，不問其債權已否屆清償期，應提出
    其權利證明文件，聲明參與分配。債權人不聲明參與分配，
    其債權金額又非執行法院所知者，該債權對於執行標的物之
    優先受償權，因拍賣而消滅，其已列入分配而未受清償部分
    ，亦同。強制執行法第第34條第2、4項定有明文。申言之，
    依法對於執行標的物有擔保物權之債權人，於該標的物強制
    執行程序中，不問其已否取得准許拍賣抵押物之裁定及是否
    聲明參與分配，均視為其已實行抵押權，執行法院於拍定後
    即通知地政機關塗銷抵押權設定登記，然此係執行法院依法
    塗銷登記之事由，甲○○不論是否聲明參明分配，其抵押權
    於該不動產拍定後，執行法院均應依法通知地政機關塗銷登
    記，惟此亦非上訴人所得主張塗銷之事由。又甲○○於系爭
    抵押權設定前之93年3月24日借款100萬元予台灣凸輪公司，
    台灣凸輪公司尚欠50萬元未償還，為甲○○所自認，已如前
    述。按債務人所為之無償行為，有害及債權者，債權人得聲
    請法院撤銷之。民法第244條第1項定有明文。而債務人所為
    之無償行為，有害及債權，係指債務人減少其積極財產（如
    讓與所有權、設定他物權、免除債權），或增加消極財產（
    如承擔債務），因而足以減少其一般財產，削弱共同擔保，
    使債權受有損害而不能完全受清償而言。若債務人雖為減少
    積極財產、或增加消極財產之行為，而其資產、信用及勞物
    等，尚足以清償債務時，對於債權既無妨害，自不得撤銷之
    （最高法院94年度台上字第567號判決參照）。次按債務人
    以其所有之不動產設定抵押權，同時向他人借貸款項，其設
    定抵押權之行為，固屬有償行為，若先有債權之存在而於事
    後為之設定抵押權者，如無對價關係，即屬無償行為。倘有
    害及債權，則債權人自得依民法第244條第1項之規定予以撤
    銷之（最高法院51年台上字第3528號判例、94年度台上字第
    318號判決參照）。被上訴人間雖約定上開未償之50萬元亦
    為系爭抵押權所擔保之範圍，惟此50萬元確係系爭抵押權設
    定前已存在債權，甲○○不否認其為台灣凸輪公司之股東，
    則台灣凸輪公司積欠上訴人之債務，於93年8月25日即無力
    繳納，即將受強制執行之際，應為甲○○所明知，其竟仍於
    93年7月29日與台灣凸輪公司設定系爭抵押權登記，並將該
    既存之債務50萬元，約定為系爭抵押權擔保之範圍，已足使
    台灣凸輪公司之積極財產減少，使上訴人之債權受有損害，
    而不能完全受清償，揆諸上開裁判意旨，甲○○就上開50萬
    元部分，係先有債權之存在，而於事後始為抵押權之設定，
    即難認為有對價關係，應屬無償行為，並有損及上訴人之債
    權。上訴人依民法第244條第1項規定，訴請撤銷該50萬元債
    權部分，核屬有據，應予准許（惟此50萬元部分經撤銷後，
    因未超出系爭最高限額抵押權範圍，仍無礙系爭抵押權設定
    登記效力）。因之；原法院95年度執字第622號強制執行事
    件所製作之分配表，就甲○○第二順位抵押權債權原本為50
    0萬元部分，應更正為450萬元。至上訴人於超過上開部分之
    請求，為無理由，應予駁回。又更正後之金額究應如何分配
    ，因尚涉及其他債權人之權益，應由執行法院重新計算依法
    處理。
十、綜上所述；上訴人本於確認債權不存在法律關係、及分配表
    異議之訴，先位聲明訴請確認被上訴人間向台中市中興地政
    事務所於93年7月29日就坐落台中市○○區○○段547之4地
    號土地及其地上同段1124建號建物共同擔保所設定最高限額
    抵押權2千萬元之抵押權不存在；及原法院95年度執清字第
    622號強制執行事件所製作之強制執行金額計算書分配表，
    其中（表一）次序第15、18所列分配金額應更正為0元，由
    上訴人分配1,505,801元部分，為無理由，應予駁回。又本
    於民法第244條第1、2項撤銷詐害行為法律關係、及分配表
    異議之訴，備位聲明求為就上開分配表中，甲○○第二順位
    抵押權債權原本為500萬元，應更正為450萬元部分，為有理
    由；至超出上開准許部分、及訴請將被上訴人間上開所設定
    2千萬元抵押權登記之抵押權設定行為應予撤銷，則為無理
    由，應予駁回。原審就上開應予准許部分，為上訴人敗訴之
    判決，容有未洽，上訴意旨指摘原判決此部分不當，求予廢
    棄改判，為有理由，自應由本院將此部分廢棄，改判如主文
    第二項所示。至上訴人其餘之上訴，為無理由，均應予駁回
    。
十一、本案事實已臻明確，兩造其餘攻擊防禦方法，不足以影響
      本判決結果，爰不一一論述，併此敘明。
據上論結：本件上訴為一部有理由，一部無理由，依民事訴訟法
第450條、第449條第1項、第79條、第85條第1項前段、第463條
、第385條第1項前段，判決如主文。
中    華    民    國    97    年    5     月    13    日
                  民事第四庭    審判長法  官  黃斐君
                                      法  官  陳蘇宗
                                      法  官  張浴美
以上正本係照原本作成。
上訴人得上訴。
如對本判決上訴，須於收受判決送達後20日內向本院提出上訴書
狀，其未表明上訴理由者，應於提出上訴後20日內向本院提出上
訴理由書（須按他造人數附具繕本）。
上訴時應提出委任律師為訴訟代理人之委任狀。具有民事訴訟法
第466條之1第1項但書或第2項之情形為訴訟代理人者，另應附具
律師及格證書及釋明委任人與受任人有該條項所定關係之釋明文
書影本。
                                      書記官  郭振祥
中    華    民    國    97    年    5     月    14    日
                                                      Ｍ


司法院資訊處製作；財團法人民間司法改革基金會備份。
